【裁判字號】    90,台上,1697
【裁判日期】    900322
【裁判案由】    傷害致人於死
【裁判全文】
最高法院刑事判決                                九十年度台上字第一六九七號
    上  訴  人  甲○○
    選任辯護人  林世祿律師
右上訴人因傷害致人於死案件，不服台灣高等法院台中分院中華民國八十八年一月二
十八日第二審判決（八十七年度上訴字第一九八五號，起訴案號：台灣彰化地方法院
檢察署八十七年度偵字第二八三二、三○○四號），提起上訴，本院判決如左：
    主  文
上訴駁回。
    理  由
按刑事訴訟法第三百七十七條規定：上訴於第三審法院，非以判決違背法令為理由，
不得為之。是提起第三審上訴，應以原判決違背法令為理由，係屬法定要件。且必須
依據卷內資料為具體之指摘，並足據以辨認原判決已具備違背法令之形式，始屬相當
。本件原判決認上訴人甲○○有原判決事實欄所載犯行，爰維持第一審論處上訴人傷
害人之身體，因而致人於死罪刑之判決，駁回上訴人在第二審之上訴，已明所憑證
據及認定理由。並依據卷內證據資料，逐一指駁上訴人否認犯罪之所辯，何以係卸責
之詞，不足採信。且說明本件被害人蔡瑤馨送至醫院急救無效死亡後，係由其姊蔡瑤
靜向彰化縣警察局員林分局勤務中心電話報案，由該中心警員陳財源受理後，通知員
林派出所，再由警員莊俊吉前往醫院，並即通知案發地轄區莒光派出所警員張清淵到
醫院處理，被害人之友人陳慧敏等均指稱上訴人有打被害人，而上訴人並未供述其有
毆打被害人情事，業據證人蔡瑤靜、陳財源、莊俊吉、張清淵供證在卷。上訴人於警
員查知其涉案前，尚未自首其犯罪，並不符合自首要件，綦詳。所為合法之事實認定
，俱有卷內證據資料足憑，從形式上觀察，原判決並無違背法令之情形存在。上訴意
旨略稱：被害人之致命傷應是左後頂骨受傷所致之腦水腫，而抓頭撞地絕不可能撞到
左後頂骨，除非被害人整個倒立撞擊，法醫亦祇能證明其死因及可能何物所傷，況法
醫說明跌倒應是左右腦（臉）或後頭部受傷，同理抓頭撞地，頂多前腦部，絕不可能
左後頂骨，上訴人及選任辯護人一再辯稱抓頭撞地不可能撞到左後頂骨，……原審未
加調查，亦未說明何以不採之理由，顯有刑事訴訟法第三百七十九條第十款、第十四
款之違法。又證人陳慧敏、劉惠莉、蔡秋香等均祇能證明上訴人有打被害人臉、及抓
頭撞地，根本無法證明「左後頂骨部」為上訴人所傷。況證人張澄洋證稱被害人曾在
民國八十七年四月四日撞傷，而本件係發生在同年四月八日凌晨，相距不過三日，原
判決忽視民進黨前主席許信良遭建國黨份子以木棒打中腦部，平時雖稍有不適，卻在
一個月後嚴重到要住院開刀之案例，未經專家鑑定被害人左後頂骨部傷是何日之傷，
解剖未送請台灣高等法院檢察署法醫中心鑑定，有證據調查未盡之違法，且有違背刑
事訴訟法第一百五十四條、第一百五十五條之規定。再證人劉家宏於一審證稱：「平
時都喝醉酒，講話怪怪。」原判決理由卻記載「被害人舉止無異常。」不無理由矛盾
。另證人蔡秋香（即被害人朋友）證稱：「被害人之前有買消腫的藥，因她前幾天喝
酒有撞到，我看見她顴骨瘀青。」證人陳慧敏亦證稱有買藥。故被害人之買藥行為，
顯然異常，原判決忽視此有利上訴人之證據，於理由中謂被害人無異常，即有理由不
備及理由矛盾之違法。而相驗卷之人體正面圖載死者（被害人）左手有抓傷，故應以
上訴人右手抓死者左手，再以左手打臉，此由「頭面右顴骨６×５公分瘀傷及右眉部
３×２公分瘀血之傷」即知之。原判決事實認定上訴人左手抓住……頭髮，用右手猛
力毆打蔡瑤馨之臉及頭部，其所載事實與證據即有矛盾。又案發後上訴人與被害人一
起離去，此見證人陳慧敏警訊筆錄即明，原判決事實載為上訴人「知難而退，自行離
去。」亦有矛盾。再被害人離去現場之時間為上午五時許，至六時許才至陳慧敏住處
，證人等稱被害人常喝醉跌倒，此段行蹤或有意外撞傷或他人所為，甚且自殺，豈能
責由上訴人負責﹖況被害人於八時許有嘔吐發燒，十二時許發覺手腳冰冷，卻直至十
三時十分才就醫且已死亡，並非全由上訴人行為所引起，原審未予調查、審酌，亦於
法有違云云。查原判決係認定被害人因外力導致腦震盪、腦水腫致死，並非以上訴人
左手抓被害人頭髮撞地致左頂骨區受傷為被害人死亡之唯一原因，而原判決事實認定
之外力包括上訴人出手毆打被害人時，左手捉住其頭髮，用右手猛力毆打其臉部及頭
部，（倒）在地上並捉被害人之頭部碰地等行為。此等行為與被害人之死亡，有相當
因果關係，原判決已於理由內詳加說明。並明證人陳慧敏、劉惠莉、蔡秋香於案發
時雖未提及被害人有對李伯仲談及上訴人有拉（抓）其頭髮撞地等事發過程，尚難作
為有利上訴人之認定。另引據證人即解剖法醫蔡崇弘於原審調查中證稱：依死者左後
頂骨受傷情形，應該是該部位有撞到平面所致，而非鈍器或有稜角之物所引起，因該
傷害部分腫脹較為平均，相驗解剖腦部並無挫傷，亦無血管破裂情形，祇有腦水腫，
會有致命危險，依醫學統計在七十二小時內均為危險期，死亡（者）之傷勢係解剖前
三天內所致，有可能撞到地面引起等語；及死者於急救時氣管內並無異狀，有伍倫醫
院函在卷可稽。是以上訴人所辯被害人死前幾日有受過傷云云，係卸責之詞，不足採
信。原判決並無上訴意旨所指之違法。至解剖被害人之屍體未送台灣高等法院檢察署
法醫中心鑑定，及未經專家鑑定被害人左後頂骨部受傷之確切日期，乃審理事實法院
得自由裁量之權，原判決本法醫師之相驗及其他證據調查之結果以為判決基礎，自不
得指其有證據調查未盡之違法。上訴意旨其餘所指，均係單純之事實上爭執，與法律
規定得為第三審上訴理由之違法情形，不相適合。衡以上述說明，應認其上訴為違背
法律上之程式，予以駁回。
據上論結，應依刑事訴訟法第三百九十五條前段，判決如主文。
中      華      民      國     九十     年      三      月    二十二    日
                              最高法院刑事第三庭
                                  審判長法官  陳  錫  奎
                                        法官  劉  敬  一
                                        法官  洪  清  江
                                        法官  李  伯  道
                                        法官  呂  丹  玉
      右正本證明與原本無異
                                              書  記  官
中      華      民      國     九十     年      三      月    二十七    日


司法院資訊處製作；財團法人民間司法改革基金會備份。
